最高法院刑事判決　　　　　　一○○年度台上字第三八三三號
上　訴　人　黃勝祖
上列上訴人因違反毒品危害防制條例案件，不服台灣高等法院高
雄分院中華民國一○○年四月十九日第二審判決（一○○年度上
訴字第三一四號，起訴案號：台灣高雄地方法院檢察署九十八年
度偵續字第四五七號），提起上訴，本院判決如下：
    主  文
上訴駁回。
    理  由
按刑事訴訟法第三百七十七條規定，上訴於第三審法院，非以判
決違背法令為理由，不得為之。是提起第三審上訴，應以原判決
違背法令為理由，係屬法定要件。如果上訴理由書狀並未依據卷
內訴訟資料，具體指摘原判決不適用何種法則或如何適用不當，
或所指摘原判決違法情事，顯與法律規定得為第三審上訴理由之
違法情形，不相適合時，均應認其上訴為違背法律上之程式，予
以駁回。本件上訴人黃勝祖上訴意旨略以：(一)證人王國華於警詢
、偵查之陳述係審判外之陳述，未經以證人身分具結並接受交互
詰問，應不得作為證據，原判決採證違法，剝奪上訴人之訴訟防
禦權。王國華於警詢、偵查、第一審羈押庭僅稱懷疑上訴人販毒
等語，本件並無任何買受人之證述，原判決採未經交互詰問之審
判外陳述及扣案毒品，即認上訴人意圖販賣毒品，顯有違誤。(二)
原判決不採上訴人所辯經濟來源是姊姊、父母提供等詞，但未就
此傳訊上訴人之父母、姊姊以證明上訴人之辯解確不可採，遽認
上訴人未提出有利之證據，而予論罪，有應於審判期日調查之證
據未予調查之違法。(三)上訴人於原審判決前之民國一○○年四月
六日具狀聲請調查證據，原審未裁定准否或於判決內說明不予調
查之理由，即行判決，顯有應調查之證據未予調查之違法。惟查
原判決依憑上訴人之部分自白，證人王國華、謝政廷、陳嘉治、
黃伯弘、羅元璟之證言，扣案之第一級毒品海洛因六包（驗後合
計淨重二百七十二點七七公克）、如原判決附表（下稱附表）一
編號13、15、17所示之物，卷附法務部調查局濫用藥物實驗室九
十八年三月九日調科壹字第○九八二三○○八三七○號鑑定書，
第一審法院九十九年度訴字第四一九號刑事判決書，上訴人之台
灣高等法院前案紀錄表，原審一○○年三月十七日公務電話查詢
紀錄表，行政院衛生署管制藥品管理局九十三年十月一日管檢字
第○九三○○○九三五三號函，上訴人持用之00000000
00號行動電話監聽譯文，查獲現場及扣案物品之照片等證據資
料，資以認定上訴人有原判決事實欄所記載之犯罪事實，因而撤
銷第一審關於上訴人意圖販賣而持有第一級毒品部分之科刑判決
，改判仍論處上訴人意圖販賣而持有第一級毒品罪刑（累犯），
已詳述其依憑之證據及認定之理由。並對於上訴人矢口否認有意
圖販賣而持有海洛因之犯行，辯稱：扣案之海洛因都是供伊自己
施用，並非用來販賣，因一次買多一點比較便宜，才會購買較多
量之海洛因；且伊因另案尚待執行，始於警員搜索時趁機逃逸，
並非販毒心虛才逃逸。經綜合調查證據之結果，認不可採，已在
判決內詳予指駁。並以公訴意旨認上訴人另於謝政廷、王國華二
人於九十八年三月十五日停止羈押交保後，立即與該二人會合，
共同販賣第一級毒品海洛因牟利，嗣於同年月十八日十七時許，
經警持搜索票至上訴人高雄市楠梓區○○○路二六一巷十六弄十
一號三樓租屋處搜索查扣如附表二所示之物。因認上訴人另涉犯
毒品危害防制條例第四條第一項販賣第一級毒品罪嫌部分，尚查
無證據足以證明，因公訴人認此部分與上述科刑部分，有實質上
一罪關係，依審判不可分之原則，故不另為無罪之諭知。所為論
斷，核與卷證資料相符，從形式上觀察，並無違背法令之情形。
按認事採證、證據之取捨及證據證明力之判斷，俱屬事實審法院
之職權，苟無違背證據法則，自不能指為違法。證人王國華於警
詢、偵查及第一審羈押庭訊問時已明白供稱扣案海洛因六包係上
訴人所有，核與上訴人所供相符。王國華於警詢時所為陳述，並
不生具結或交互詰問之問題，而偵查係採糾問原則，由檢察官主
導，重在合目的性之追求，「詰問」乃偵查程序之一部，除預料
證人、鑑定人於審判時不能訊問之情形外，檢察官可視實際情況
，決定是否命被告在場，讓被告得親自詰問證人，此為刑事訴訟
法第二百四十八條所明定，故刑事訴訟法第一百五十九條之一第
二項所指得為證據之被告以外之人於偵查中向檢察官所為之陳述
，其證據能力不因偵訊證人時被告不在場，未親自詰問證人而受
影響。證人王國華於第一審審理時因傳拘無著而遭通緝，已無法
到庭作證，惟其於偵查時係以證人身分作證，並經具結擔保其證
言之真實性（見偵查卷一第五至九、三三至三七頁），上訴人及
其選任辯護人於原審準備程序及審理時，均表示對於本件被告以
外之人於審判外陳述之證據能力不爭執，同意有證據能力等語（
見原審卷第八三至八六頁、一○六至一○七頁），原判決採王國
華於警詢、偵查、第一審羈押庭之陳述為論罪之依據，並不違法
。上訴人於原審一○○年四月一日言詞辯論終結後之同年月六日
，始具狀爭執王國華於警詢、偵查證言之證據能力（原審卷第一
三一至一三三頁），原審未予審酌，難謂有何應於審判期日調查
之證據未予調查之違法。又審判期日應調查之證據，係指與待證
事實有重要關係，在客觀上顯有調查必要性之證據而言，故其範
圍並非漫無限制，必其證據與判斷待證事實之有無，具有關聯性
，得據以推翻原判決所確認之事實，而為不同之認定，若僅係枝
節性問題，或所證明之事項已臻明瞭，甚或就同一證據再度聲請
調查，自均欠缺其調查之必要性。上訴意旨雖主張原審應傳訊上
訴人之父母、姊姊以查明上訴人之經濟來源。然上開事項或已臻
明確，或已經原判決說明，或屬枝節性事項不影響於判決之結果
，已欠缺調查之必要，原判決縱未調查，亦不得指為違法。其餘
上訴意旨或係就原判決已明白論斷之事項再為爭執，或就同一證
據資料為相異之評價，均難謂符合首揭法定之第三審之上訴要件
。依上說明，其上訴違背法律上之程式，應予駁回。
據上論結，應依刑事訴訟法第三百九十五條前段，判決如主文。
中    華    民    國  一○○  年    七    月   十四   日
                      最高法院刑事第十二庭
                          審判長法官  黃  正  興  
                                法官  林  秀  夫  
                                法官  許  錦  印  
                                法官  林  瑞  斌  
                                法官  謝  靜  恒  
本件正本證明與原本無異
                                      書  記  官  
中    華    民    國  一○○  年    七    月   十九   日
                                                      K